【裁判字號】    97,破抗,55
【裁判日期】    970603
【裁判案由】    宣告破產
【裁判全文】
臺灣高等法院民事裁定                  97年度破抗字第55號
抗  告  人  甲○○
上列抗告人因聲請宣告破產事件， 對於中華民國97年3月19日臺
灣板橋地方法院96年度破字第22號裁定提起抗告，本院裁定如下
：
    主  文
抗告駁回。
抗告費用由抗告人負擔。
    理  由
一、本件抗告意旨略以：伊投資失敗，又遭失業，才會積欠債務
    ，並非蓄意奢侈揮霍，且伊所欠多屬年息20%之高利貸， 每
    月利息要負擔新台幣 （下同）4萬餘元，縱使伊不吃不喝，
    也不可能清償利息，遑論繳納本金。原法院以抗告人財產不
    足清償破產財團費用及財團債務，駁回抗告人之聲請，然本
    件抗告人償債比例達10.3%，超過伊所提證物6至證物10所示
    相關案件之償債比例，何以未獲宣告破產，原裁定顯有不當
    ，爰提起抗告求為廢棄原裁定云云。
二、按破產對債務人不能清償債務者宣告之，破產法第57條定有
    明文。又左列各款，為財團費用：(一)因破產財團之管理變價
    及分配所生之費用。(二)因破產債權人共同利益所需審判上之
    費用。(三)破產管理人之報酬。破產人及其家屬之必要生活費
    及喪葬費，視為財團費用。左列各款為財團債務：(一)破產管
    理人關於破產財團所為行為而生之債務。(二)破產管理人為破
    產財團請求履行雙務契約所生之債務，或因破產宣告後應履
    行雙務契約而生之債務。(三)為破產財團無因管理所生之債務
    。(四)因破產財團不當得利所生之債務。破產法第95、96條定
    有明文。財團債務及財團費用，應先於破產債權，隨時由破
    產財團清償之；破產宣告後，如破產財團之財產不敷清償財
    團費用及財團債務時，法院因破產管理人之聲請，應以裁定
    宣告破產終止，破產法第97條及第148條亦有明文。 準此，
    如債務人之財產已不足支付破產程序之費用即財團費用及財
    團債務時，因破產財團無從成立，無從依破產程序清理其債
    務，類推破產法第148條規定之立法趣旨， 為債權人及債務
    人之利益，宣告破產顯無實益，反而徒增花費，此時法院即
    應裁定駁回其聲請。
三、經查：依抗告人於原法院提出之債權人清冊及原法院調查結
    果，抗告人積欠債權人銀行之金額部分，分別為：1.中國信
    託商業銀行股份有限公司200,528元（見原法院卷第137-138
    頁）、2.美商花旗銀行股份有限公司38,835元（同前卷第51
    -52頁）、3.安泰商業銀行股份有限公司765,935元（同前卷
    第135-136頁）、4.萬泰商業銀行股份有限公司66,291元（
    同前卷第144-145頁）、 5. 聯邦商業銀行股份有限公司90,
    776元（同前卷第58-59頁）、6.台北富邦商業銀行股份有限
    公司152,942元（同前卷第139頁）、7.匯豐商業銀行股份有
    限公司869,849元（同前卷第49頁）、 8.慶豐商業銀行股份
    有限公司51,153元（同前卷第49頁）、9.友邦國際信用卡股
    份有限公司145,325元（同前卷第133頁）、10.華僑商業銀行
    股份有限公司53,798元（同前卷第49、62頁），抗告人積欠
    上開銀行之債務總計約2,435,432元； 而抗告人資產，經原
    法院查詢抗告人財產狀況，抗告人93年度領有薪資所得289,
    455元、94年度領有利息所得及薪資所得計350,020元，並無
    動產、不動產資料，有稅務電子閘門財產所得明細表2紙（
    同前卷第35-36頁）、 財政部臺灣省北區國稅局中和稽徵所
    96年9月19日北區國稅中和二字第0961026568號函 （同前卷
    第152-156頁） 可證，另抗告人於原法院提出臺灣銀行新莊
    分行簽發之96年5月4日期FA0000000號面額251,853元支票影
    本一紙（同前卷第103-107頁），證明其有現金財產251,853
    元。然查，抗告人除上開自行陳報之支票外，其他並無任何
    資產，衡諸常情， 要無將其全部資產現金251,853元鉅款藏
    於家中，或隨身攜帶之可能，縱該現金資產現在仍然存在，
    則抗告人財產亦僅251,853元， 而抗告人並無其他所得收入
    ，但其債務為2,435,432元， 參酌目前宣告破產事件之實務
    ，破產管理人之報酬至少約需50,000元，抗告人如宣告破產
    ，至少應支出破產管理人之報酬50,000元，及依行政院主計
    處統計，臺北縣95年度平均每人每月消費支出約為19,001元
    ；另破產程序必須選任破產管理人、定申報債權期間、預定
    債權人會議期日及其應議事項公告之、召開債權人會議、關
    於破產債權之加入及其數額之爭議經法院裁定後，破產管理
    人應改編債權表，提出於債權人會議、預分配破產財團等程
    序，通常須2年始能終結 （司法院頒布之各級法院辦案期限
    實施要點第2點規定，破產事件之辦案期限為2年參照）。本
    件如以2年計算， 聲請人所應支出之破產管理人之報酬、其
    個人之必要生活費用等財團費用（雖其個人必要生活費捨棄
    ，而由案外人簡淑姿出具證明願予接濟）及其他財團費用，
    以抗告人僅有之財產251,853元計算， 於清償破產財團費用
    及財團債務後，必無剩餘，實屬徒增破產程序費用，債權人
    要難獲有相當比例之清償，實難以兼顧債權人之利益，自與
    破產制度之目的不合。又破產程序既未進行，僅能就破產程
    序費用為大概估算，其破產程序費用除破產管理人及監查人
    報酬外，尚包括破產法第95、96條規定所列各種費用，支出
    前開費用後，破產財團必無剩餘，非不能預期，抗告人徒以
    法院其他准予破產之裁定，指摘原裁定不當，忽略個案實際
    情況之不同，自難比附援引。另抗告人之債權人均為銀行，
    按現今債務協商機制均能提供債務人減免、降低利息及分期
    清償之還款方案，衡諸前述情形，並非僅有宣告破產一途，
    才能解決抗告人之債務，抗告人仍可循債務協商方式清償債
    務之可能。
四、綜上所述，抗告人聲請宣告破產，核與前開說明之宣告破產
    要件不符，原裁定駁回抗告人之聲請，依法並無不合，抗告
    意旨指摘原裁定不當，請求廢棄，為無理由，應予駁回。
五、據上論結，本件聲請為無理由，爰裁定如主文。
中    華    民    國    97    年    6     月    3     日
                  民事第三庭
                        審判長法  官  林敬修
                              法  官  藍文祥
                              法  官  黃騰耀
正本係照原本作成。
本裁定除以適用法規顯有錯誤為理由，並經本院許可外，不得再
抗告。如提起再抗告，應於收受送達後10日內委任律師為代理人
向本院提出再抗告狀。並繳納再抗告費新台幣１千元。
中    華    民    國    97    年    6     月    3     日
                              書記官  林麗觀


司法院資訊處製作；財團法人民間司法改革基金會備份。
